臺灣高等法院花蓮分院民事裁定　　　　　　　　　　　九十四年度家抗字第一二號
　　抗　告　人　乙○○
　　　　　　　　甲○○
　　代　理　人　林茂盛
右抗告人因聲請遺產繼承事件，不服臺灣臺東地方法院九十四年度聲繼字第一一號，
中華民國九十四年三月二十八日裁定，提起抗告，本院裁定如左：
    主    文
抗告駁回。
抗告程序費用由抗告人負擔。
    理    由
一、本件抗告人在原法院聲明意旨略以：抗告人乙○○、甲○○為被繼承人江克在大
    陸地區之配偶及子女，被繼承人於民國（下同）九十一年二月十六日死亡，依民
    法第一千一百三十八條規定，抗告人對被繼承人遺產有繼承權；爰檢具被繼承人
    除戶戶籍謄本，及經財團法人海峽交流基金會驗證之大陸地區湖南省公證處作成
    之親屬關係公證書、委託書等文件，聲請繼承等語。經原法院駁回其聲請，而提
    起本件抗告。
二、抗告意旨略以：抗告人確為被繼承人江克之合法繼承人等語；並提出被繼承人生
    前在臺灣與大陸親屬往來書信及身份證影印本等資料為憑。
三、按「在大陸地區製作之文書，經行政院設立或指定之機構或委託之民間團體驗證
    者，推定為真正」；「大陸地區人民依本條例第六十六條規定繼承臺灣地區人民
    之遺產者，應於繼承開始起三年內，檢具下列文件，向繼承開始時被繼承人住所
    地之法院為繼承之表示：一、聲請書。二、被繼承人死亡時之除戶戶籍謄本及繼
    承系統表。三、符合繼承人身分之證明文件。第一項第三款身分證明文件，應經
    行政院設立或指定之機構或委託之民間團體驗證；同順位之繼承人有多人時，每
    人均應增附繼承人完整親屬之相關資料」；「依本條例第七條規定推定為真正之
    文書，其實質上證據力，由法院或有關主管機關認定。文書內容與待證事實有關
    ，且屬可信者，有實質上證據力。推定為真正之文書，有反證事實證明其為不實
    者，不適用推定」；臺灣地區與大陸地區人民關係條例第七條、臺灣地區與大陸
    地區人民關係條例施行細則第四十三條第一項、第三項、第八條分別定有明文。
    是依前揭規定之立法精神以觀，對於經財團法人海峽交流基金會（下稱海基會）
    驗證之大陸地區公證書，仍應確實審查其實質內容之真實性與適法性，公證書雖
    經海基會驗證，亦不得認係公文書逕予採信（最高法院九十二年台上字第一六九
    八號判決、八十六年台上字八三二號判決參照）。
四、經查：
（一）本件抗告人於原法院雖提出被繼承人除戶戶籍謄本、及經財團法人海峽交流基
      金會驗證之大陸地區湖南省公證處作成之親屬關係公證書、委託書等文件為據
      。然依前揭規定意旨，抗告人所提經認證之親屬關係公證書，固得認其形式為
      真正；惟該證明書之內容是否符合事實，該基金會並無從得知，是尚不能僅憑
      上開經認證之公證書遽認聲請人之主張為真實，仍應確實審查其實質內容之真
      實性與適法性。
（二）原法院以本件聲請遺產繼承事件，先後竟有兩份由不同之大陸地區公證處出具
      之親屬關係公證書，其中一份親屬關係公證書由財團法人海峽交流基金會認證
      之大陸地區湖南省湘潭縣公證處於二ＯＯ三年六月十六日出具，記載江克之配
      偶「孫氏」，於一九０八年九月一日出生，於一九六一年三月十日「死亡」；
      女兒江鳳英，於一九三二年六月三十日出生，現住湖南省湘潭縣梅林橋鎮石壁
      村云柵組（原審卷第二十三頁）。則何者為被繼承人江克在大陸地區之真正繼
      承人，已有可疑。再者，被繼承人江克於三十八年來台時，抗告人甲○○顯尚
      未出生（民國四十一年出生），被繼承人之戶籍謄本亦無子女之記載，是抗告
      人是否確為被繼承人之配偶及親生子即有疑義。抗告人又未提出其他證據證明
      其與被繼承人間之親屬關係，難認抗告人之主張為真正；而駁回抗告人之聲請
      ，經核與法並無不合。
（三）抗告人雖於抗告程序提出被繼承人之書信，及身分證影本為憑。惟所提書信為
      私文書，抗告人並未舉證證明確為被繼承人所寫，尚難憑以認定抗告人與被繼
      承江克間之親屬關係。此外，被繼承人江克身份證影印本，其配偶欄記載配偶
      為「孫氏」，且無子女之記載；自亦無從據以認定抗告人乙○○是否即為「孫
      氏」，及抗告人甲○○與被繼承人江克間之親屬關係。
（四）綜上所述，本件抗告難認有理由，應予駁回。
據上論結，本件抗告為無理由，應依台灣地區與大陸地區人民關係條例第四十一條第
一項，非訟事件法第八條第一項前段、第二十八條，民事訴訟法第四百九十五條之一
第一項、第四百四十九條第一項、第七十八條、第八十五條第一項前段，裁定如主文
。
中　　　華　　　民　　　國　　九十四　　年　　　四　　　月　　二十八　　日
                            　　　　審判長法官　吳　鴻　章
　　　　　　　　　　　　　　　　　　　　　法官　黃　永　祥
　　　　　　　　　　　　　　　　　　　　　法官　林　德　盛
右正本係照原本作成。
本裁定除以違背法令為理由，不得再抗告。如提再抗告，應於收受後十日內向本院提
出再抗告狀。並繳納再抗告費新台幣四十五元。
　　　　　　　　　　　　　　　　　　法院書記官　劉　夢　蕾
中　　　華　　　民　　　國　　九十四　　年　　　四　　　月　　二十八　　日
